臺灣高雄地方法院民事判決　八十九年度訴字第三五一三號
　　原　　　告　乙○○
　　　　　　　　丙○○
　　訴訟代理人　丁○○
　　被　　　告　甲○○
右當事人間請求損害賠償事件，經刑事庭移送前來及原告擴張請求，本院判決如左：
    主    文
被告應給付原告各新臺幣貳拾萬元，及均自民國九十一年二月二十七日起至清償日止
，按年息百分之五計算之利息。
被告應於聯合報、中國時報及自由時報全國版報頭下（旁）刊登如附件所示之道歉啟
事一日。
原告其餘之訴駁回。
訴訟費用由被告負擔四分之一，餘由原告負擔。
本判決第一項於原告各以新臺幣柒萬元為被告供擔保後得假執行；但被告如於假執行
程序實施前，以新臺幣貳拾萬元分別為原告預供擔保後，得免為假執行。
原告其餘假執行之聲請駁回。
    事實及理由
一、原告起訴主張：
  (一)原告乙○○係行政院衛生署台南醫院（下稱衛生署台南醫院）婦產科主治醫師，
    原告丙○○係婦產科診所開業醫師，均有良好之社會地位，而被告係私立高雄醫
    學院附設中和紀念醫院（下稱高雄醫學院）家庭醫學科主治醫師，被告於八十五
    年間未經原告同意，將原告列名「婦女子宮頸抹片轉診及未診之評估研究計劃」
    之協同主持人，並由被告自行填寫原告之研究人員經歷說明書，且於填表人簽章
    處簽名，以示原告同意參加上開研究計畫，擔任計畫之協同主持人，再於八十五
    年十一月二十二日，持交高雄醫學院而行使之，嗣於八十六年七月一日由高雄醫
    學院與行政院衛生署簽訂行政院衛生署委託計畫合約書，由行政院衛生署委託高
    雄醫學院負責執行上開計畫，並以被告為計畫主持人，是被告未經同意，逕將原
    告列為前揭計畫之協同主持人，自屬侵害原告之姓名權。
  (二)按姓名權受侵害者，得請求法院除去其侵害，並得請求損害賠償，民法第十九條
    定有明文。查被告未經原告同意，將原告列名「婦女子宮頸抹片轉診及未診之評
    估研究計劃」之協同主持人，自屬侵害原告之姓名權。而原告乙○○係衛生署台
    南醫院婦產科主治醫師，於七十年間即已取得醫師資格，七十五年取得婦產科專
    科醫師資格，更於七十七年間榮獲行政院衛生署留學美國芝加哥大學婦產科深造
    榮銜，於衛生署台南醫院行醫已滿二十年，行醫期間曾獲嘉獎多次；另原告丙○
    ○係婦產科診所開業醫師，原告均有良好之社會地位。反觀被告係高雄醫學院家
    庭醫學科主治醫師，竟偽造研究人員學經歷說明書，向行政院衛生署詐領研究費
    用，被告之人品自有可議，原告既經被告列為協同主持人，恐遭人誤會係與被告
    同流合污，而受有精神上之損害，原告自得請求被告除去該侵害，並賠償原告之
    精神上損害。
  (三)爰請求援引本院八十八度訴字六三三號偽造文書等案件（以下簡稱八十八年訴字
    六三三號案件）、台灣高等法院高雄分院八十九年度上訴字第一七六六號偽造文
    書案件（以下簡稱八十九年上訴字第一七六六號案件）之偵審卷證資料，並聲明
    請求被告應給付原告各新台幣（下同）一百萬元，及自九十一年二月二十七日起
    至清償日止，按年息百分之五計算之利息；被告應於聯合報、中國時報及自由時
    報全國版報頭下（旁）登報如附件所示之道歉啟事一日等語。
二、被告抗辯如下：
  (一)訴訟全部或一部之裁判，以他訴訟之法律關係是否成立為據者，法院得在他訴訟
    終結前，以裁定停止訴訟程序；訴訟中有犯罪嫌疑牽涉其裁判者，法院得在刑事
    訴訟終結前，以裁定停止訴訟程序，民事訴訟法第一百八十二條第一項、第一百
    八十三條分別定有明文。而被告所涉嫌偽造文書等案件，經最高法院以九十一年
    度台上字第二九０四號判決撤銷發回台灣高等法院高雄分院，並經該院以九十一
    年度上更（一）字第一八三號審理進行中，由游麗芬之夫何孟融所寫之文件，及
    游麗芬之醫院醫療紀錄上記載游麗芬「有工作」、為「許醫師」工作等節，可證
    明游麗芬確曾擔任被告之助理，是證人何孟融、游麗玲於八十八年訴六三三號案
    件、八十九年上訴字第一七六六號案件中就游麗芬並非被告之助理之證述，即涉
    及偽證之問題；且前開刑事案件筆跡鑑定有多處遺漏，尚未明瞭，仍待釐清。又
    兩造於該案中均聲請調查相關證據，為避免重覆調查，浪費司法資源，而多方勞
    碌奔波，爰聲請本院俟刑事判決結果，暫緩本件訴訟程序之進行，或依民事訴訟
    法第一百八十二條第一項、第一百八十三條之規定，裁定停止訴訟程序。
  (二)被告於八十五年間，曾口頭詢問原告是否參加研究計畫，當時原告均欣然同意，
    ，伊始將原告列名研究計畫之協同主持人，自無侵害原告姓名權之情事，係伊之
    助理游麗芬之疏忽，未將研究人員學經歷說明書交給原告簽名。且因伊與妻蔡佩
    玲感情不睦，發生爭吵，原告始誣指伊未經其等同意，偽造研究人員學經歷說明
    書；另研究計畫並未限制參與研究之最低人數，得僅由伊一人完成該計畫，茍非
    參與研究計畫係屬榮銜，而原告均為伊之姻親，伊實無必要將不同意且資歷較被
    告為淺之原告列為協同主持人。
  (三)為此，爰聲明駁回原告之訴及假執行之聲請，並陳明如受不利之判決，願供擔保
    免為假執行等語。
三、按訴狀，應與言詞辯論期日之通知書，一併送達於被告。前項送達，距言詞辯論
    之期日，至少應有十日為就審期間。但有急迫情形者，不在此限。曾行準備程序
    之事件，前項就審期間至少應有五日。言詞辯論期日，當事人之一造不到場者，
    得依到場當事人之聲請，由其一造辯論而為判決；有左列各款情形之一者，法院
    應以裁定駁回前條聲請，並延展辯論期日：(1)不到場之當事人未於相當時期受合
    法之通知者。(2)當事人之不到場，可認為係因天災或其他不可避之事故者。(3)到
    場之當事人於法院應依職權調查之事項，不能為必要之證明者。(4)到場之當事人
    所提出之聲明、事實或證據，未於相當時期通知他造者，民事訴訟法第三百八十
    五條第一項前段、第三百八十六條分別定有明文。經查：本件九十一年七月十五
    日言詞辯論通知書，業於九十一年六月二十五日送達被告，有送達證書附卷可稽
    ，足認本件被告已於相當時期受合法之通知。至被告雖以其於九十一年七月十五
    日出席有關「國際常春協會老人照顧會議」為由，而向本院請假等語，惟被告參
    加其他會議，自非屬不可避之事故，又被告亦得委任訴訟代理人到庭（最高法院
    二十八年上字第一五七四號判例參照），且復查無其他不應准許一造辯論之事由
    ，是原告聲請由其一造辯論判決，自應准許。
四、次按訴狀送達後，原告不得將原訴變更或追加他訴。但擴張或減縮應受判決事項
    之聲明者，不在此限，民事訴訟法第二百五十五條第一項第三款定有明文。經查
    ，本件原告提起刑事附帶民事訴訟時，原請求被告應給付原告各二十五萬元，及
    自附帶民事起訴狀送達被告翌日起至清償日止，按年息百分之五計算之利息；被
    告應於聯合報、中國時報及自由時報第一版登報道歉。嗣變更為被告應給付原告
    各一百萬元，及自擴張聲明狀送達被告翌日起至清償日止，按年息百分之五計算
    之利息；被告應於聯合報、中國時報及自由時報全國版報頭下（旁）刊登如附件
    所示之道歉啟事一日。經核原告所為前揭變更，並未變更訴訟標的，而僅係擴張
    或減縮其應受判決事項之聲明，合於前揭法條之規定，應予准許。
五、再按訴訟全部或一部之裁判，以他訴訟之法律關係是否成立為據者，法院得在他
    訴訟終結前，以裁定停止訴訟程序；訴訟中有犯罪嫌疑牽涉其裁判者，法院得在
    刑事訴訟終結前，以裁定停止訴訟程序，民事訴訟法第一百八十二條第一項、第
    一百八十三條分別定有明文。而民事訴訟法第一百八十二條第一項所稱訴訟全部
    或一部之裁判，以他訴訟之法律關係是否成立為據者，係指他訴訟之法律關係是
    否成立，為本件訴訟先決問題者而言（最高法院八十八年度台抗字第六四六號裁
    定參照），此項他訴訟，以「民事訴訟」現繫屬於普通法院者為限，如他訴訟尚
    未繫屬於法院，則無本條項之適用（最高法院二十九年抗字二四八號判例）；另
    民事訴訟法第一百八十三條所謂訴訟中有犯罪嫌疑牽涉其裁判，係指在民事訴訟
    繫屬中，當事人或第三人涉有犯罪嫌疑，足以影響民事訴訟之裁判，非俟刑事訴
    訟解決，民事法院即無從或難於判斷者而言，例如當事人或第三人於民事訴訟繫
    屬中涉有偽造文書、證人偽證、鑑定人為不實之鑑定等罪嫌，始足當之（最高法
    院七十九年台抗字第二一八號判例參照）。查被告固辯以：伊所涉嫌偽造文書等
    刑事案件，經最高法院以九十一年度台上字第二九０四號判決撤銷發回台灣高等
    法院高雄分院，並經該院以九十一年度上更（一）字第一八三號審理進行中，證
    人何孟融、游麗玲涉嫌偽證情事，且兩造均聲請調查相關證據，為避免重覆調查
    ，浪費司法資源，而多方勞碌奔波，爰聲請依民事訴訟法第一百八十二條第一項
    、第一百八十三條之規定，裁定停止訴訟云云。惟揆諸前揭說明，前揭「刑事案
    件」，並非本件訴訟之先決問題，自無民事訴訟法第一百八十二條第一項之適用
    ；又本件民事訴訟繫屬中，並無當事人或第三人有罪嫌疑牽涉裁判之情事（按被
    告抗辯證人何孟融、游麗玲於前揭刑事訴訟是否涉及偽證罪嫌，係屬另事），亦
    核與民事訴訟法第一百八十三條裁定停止訴訟之要件有違，且本件附帶民事訴訟
    經刑事法院以裁定移送民事庭後，即成為獨立之民事訴訟，既無非俟刑事訴訟解
    決，民事訴訟即無從或甚難判斷之情形，民事法院當自行調查審理，不受刑事法
    院事實認定之拘束，即無在刑事訴訟終結前，停止訴訟程序之必要（司法院第十
    六期司法業務研究會結論參照）。況是否依民事訴法第一百八十二條、第一百八
    十三條裁定停止訴訟程序，法院自有斟酌之權（最高法院二十七年抗字第一六四
    號判例、十九年上字第二二五八號判例參照），是被告聲請本院裁定停止訴訟程
    序，顯屬無據。
六、經查：本件兩造之爭點厥於被告於八十五年間是否經過原告之同意，始將原告列
    名研究計畫之協同主持人。爰將本院之判斷臚列於后：
  (一)按當事人主張有利於己之事實者，就其事實有舉證之責任；私文書應由舉證人證
    其真正。但他造於其真正無爭執者，不在此限。民事訴訟法第二百七十七條前段
    、第三百五十七條分別定有明文。經查：原告主張被告將其列名「婦女子宮頸抹
    片轉診及未診之評估研究計劃」之協同主持人，有行政衛生署八十七年度科技研
    究發展計畫書，附於台灣高雄地方法院檢察署八十七年度偵字第二五七七六詐欺
    卷內可稽（詳偵查卷第二十五頁），且該計畫書所附之原告之研究人員經歷說明
    書上相關資料及填表人簽章處之原告簽名（見偵查卷第三二頁、三三頁），均非
    原告所填寫，復為被告所不爭執。惟被告另辯以：伊將原告列為研究計畫之協同
    主持人，事先已徵得原告之口頭同意，係伊之助理游麗芬負責填寫研究人員經歷
    說明書，其上原告之簽名亦係游麗芬所簽，係游麗芬之疏忽，未將該研究人員經
    歷說明書交由原告簽名所致，伊事先並不知情等語。是被告既將原告列名研究計
    畫之協同主持人，且該研究人員經歷說明書並非原告所填載，則依前述舉證責任
    分配之法則，自應由被告就已徵得原告同意參加研究計畫乙節，負舉證責任，應
    無疑義。
  (二)被告雖辯稱：伊已徵得原告之口頭同意參加前揭研究計畫後，而由伊之助理游麗
    芬負責聯絡，由游麗芬負責填寫研究人員經歷說明書，其上原告之簽名亦係游麗
    芬所簽，純係游麗芬之疏忽所致，伊事先並不知情等語。惟查：
    (1)游麗芬於八十七年八月二十一日因精神官能症自大樓頂樓跳樓自殺身亡，此有
      相驗屍體證明書影本一紙附於偵查卷內可稽（見該卷第二二一頁），且為兩造
      所不爭執，是游麗芬是否曾擔任被告之助理一事，已無從傳喚游麗芬查證。惟
      證人即游麗芬之妹游麗玲於八十八年訴字第六三三號案件中證稱：伊係游麗芬
      之妹妹，伊不知道游麗芬曾受僱於被告，擔任其助理，游麗芬係透過伊，找被
      告看鼻竇炎病，僅係純綷醫病關係而已；游麗芬已結婚十幾年，並未與伊住在
      一起，但游麗芬每天都會與伊通電話，因游麗芬一直無工作等語（見該案八十
      八年九月三日訊問筆錄）；證人即游麗芬之夫何孟融亦於八十八年訴字第六三
      三號案件、八十九年上訴字第一七六六號案件中證稱：游麗芬於七十幾年間與
      伊結婚，結婚之前有工作，結婚後後就沒有；游麗芬有去看被告的門診，但從
      末聽說游麗芬曾擔任被告之助理；依游麗芬之個性及生活習慣，做什麼事情都
      會跟伊講，但從未向伊提及擔任被告助理之事，伊覺得很納悶等語（詳見八十
      八年訴字第六三三號案件八十九年七月十八日訊問筆錄、八十九年上訴字第一
      七六六號九十年一月十八日訊問筆錄）；再者，倘如被告所辯游麗芬自七十七
      年起，開始在學校及被告私人辦公室幫忙文書處理工作，自八十四年起，更開
      始固定支付游女每月六、七千元之報酬云云，依理游麗芬既長期擔任被告助理
      ，則與其至為親密之夫及妹妹，豈有不知之理，而被告既長期僱用多年，竟未
      能提出確切之支付薪資、所得扣繳證明等確切之證據，證明游麗芬曾擔任伊之
      助理，均顯與常情不合。至被告就證人游麗玲、何孟融不知游麗芬生前曾擔任
      其助理乙節，固於八十八年訴字第六三三號案件中辯稱因研究計畫第十一條第
      一項明定：「計畫執行中及完成後，未經甲方同意，乙方不得擅自將執行情形
      及研究結果對第三者發表」，又第十三條亦明定：「乙方計畫主持人及參與計
      畫工作人員，均應嚴守委託合約內容及甲方之業務機密，計畫主持人有告知參
      與計畫人員之義務」，伊並曾約束游麗芬嚴守保密義務，故游麗玲及何孟融不
      知游麗芬擔任伊之助理一事等語，惟查此僅係禁止參與計畫人員，對外發表計
      畫執行情形及研究結果，而非禁止游麗芬告知家人擔任被告助理，亦即倘游麗
      芬確實擔任被告之助理，並參與上開研究計畫之執行，則依上開約定，亦僅禁
      止游麗芬不得將計畫執行情形向游麗玲或何孟融透漏，而非禁止其向家人透露
      長期擔任被告助理一事，是被告此部分所辯，於常理不合，顯難採信。又證人
      李宗派固於八十八年訴字第六六三號案件到庭證稱其於八十三年間被邀請至高
      雄醫學院講課時，曾由家醫科主任劉宏文介紹全科的醫師、護士、祕書、助理
      予伊，當時伊即知游麗芬係被告之助理等語，惟查劉宏文本人並未聽過被告有
      位游助理一節，業據證人劉宏文證述無訛（見八十八年訴字第六六三號案件八
      十九年四月二十一日審判筆錄），劉宏文本人既不曾聽過被告有位游助理，又
      如何於八十三年間，介紹游助理予李宗派認識；又李宗派長期居住美國，僅被
      邀請時始返國講課，而被告之主任劉宏文尚且不知且未聽聞游麗芬為被告之助
      理，則證人李宗派又如何在其返國講課之短暫時間內，即知游麗芬此人，且其
      所述，亦與證人游麗玲及何孟融上開證述相齟齬，而證人李宗派為被告甲○○
      博士論文之海外指導教授，為被告所不爭執，顯見證人李宗派與被告關係非淺
      ，則其所為證言自較與被告毫無關係之證人游麗玲及何孟融之證言，較有偏頗
      之虞，是證人李宗派上開所述，係屬迴護被告之詞，不足採信。至證人蘇建銘
      於八十八年訴字第六三三號案件八十八年十二月十日審判程序中固證稱：有人
      告訴伊，有位被告之助理與之聯絡等語（詳見該案八十八年十二月十日審判筆
      錄），惟該助理是否係游麗芬，則非其所知，是其證言，亦難據為對被告有利
      之論據。再游麗芬之病歷影本，雖載有「Job: Dr. Hsu」、「行政秘書」等文
      字，惟依其所載文字內容，亦不足據以證明游麗芬確為被告之助理；另何孟融
      雖出具書函，感謝被告同意游麗芬協助處理研究事務，惟該書函係因何孟融辦
      喪事期間，心情不佳未注意其上之記載下所簽署，亦據何孟融於八十八年訴字
      第六三三號案件證述明確（見該案八十九年七月十八日審判筆錄），亦不能據
      此為游麗芬擔任被告助理之證據。另被告固另提出其上有「游麗芬」簽名之「
      八十七年七月九日留言單」、「八十七年八月十四日說明書」、「八十七年八
      月十五日說明函」，以資證明游麗芬確為其助理一事，惟上開「留言單」、「
      說明書」及「說明函」等三件其上「游麗芬」簽名之筆跡，經八十九年上訴字
      第一七六六號案件送請內政部警政署刑事警察局鑑定結果，上開「留言單」、
      「說明書」及「說明函」上「游麗芬」簽名之筆跡，與被告提出游麗芬於八十
      七年七月間分別於太平洋百貨公司、大統百貨公司、大立伊勢丹百貨公司消費
      刷卡單影本上「游麗芬」之簽名筆跡，並不相符，此有內政部警政署刑事警察
      局九十年十二月六日刑鑑字第二二二五三三號鑑驗通知書附於上開刑事卷內足
      稽。而被告以游麗芬於百貨公司消費刷卡之簽帳單，抗辯游麗芬能刷卡簽帳，
      應能處理行政文書工作等節，顯係主張該簽帳單係游麗芬所親簽，惟依前揭鑑
      定結果，既與「留言單」、「說明書」及「說明函」上「游麗芬」簽名之不相
      符合，顯係他人以假亂真模擬書寫，非屬游麗芬親筆書寫，自不能以該「留言
      單」、「說明書」及「說明函」而認游麗芬係被告之助理。準此，被告抗辯游
      麗芬係其助理乙節，顯有可疑。
    (2)且退步言之，縱認被告所辯游麗芬係伊之助理乙節屬實，惟被告主持該研究計
      畫，邀請研究人員分別擔任協同主持人或研究員參與研究計畫，衡情自應由原
      告出面邀請相關研究人員，豈有由助理出面徵詢研究人員意見之理；且依前開
      研究人員學經歷說明書所載，其內容除須詳載研究人員之年籍資料外，尚須就
      研究人員之學經歷、歷年之服務單位、曾參與或研究中之研究計畫詳載，是該
      學經歷說明書，理應由參與研究計畫人員親自填寫，或由參與研究計畫人員提
      供相關資料而授權他人填寫，較能確保記載之正確性及完整性；又為何被告僅
      透過其助理游麗芬徵詢研究員何鐵樑、張家禎、黃志中，協同主持人李昭男之
      參與意願，並未由被告本人親自徵詢，而對於本件原告則由被告本人徵詢其等
      之意見，非僅透過助理徵詢參與意願。準此，被告辯稱由游麗芬與研究人員聯
      絡，並由游麗芬參考醫師名冊、教職員工名冊及研究論文等資料，填寫研究人
      員經歷說明書，惟因游麗芬之疏忽，未將該研究人員經歷說明書交給原告簽名
      ，及徵詢研究人員參與之意願云云，均與常情有違，殊難採信；且被告復未能
      就游麗芬未將研究人員經歷說明書交由原告簽名，及游麗芬未徵詢參與研究人
      員之意見，伊事先均不知情等節，舉證以實其說，是被告前揭抗辯，委無足採
      。
    (3)再參以被告不爭執列名本件研究計畫之研究員何鐵樑、張家禎、黃志中，協同
      主持人李昭男等人，均未經其等之同意即列名該研究計畫，且自八十六年七月
      一日被告開始執行研究計畫起，至八十七年七月間終止研究計畫止，被告從未
      將本件研究計畫之相關內容、進行狀況等事告知原告及其他研究人員，則被告
      被告辯稱伊於八十五年間曾取得原告之同意，始將原告列名研究計畫之協同主
      持有，亦有可疑。
    (4)至被告另辯稱：係因伊與其妻蔡佩玲感情不睦，發生爭吵，原告始誣指伊未經
      其等同意，偽造研究人員學經歷說明書；且研究計畫並未限制參與研究之最低
      人數，得僅由伊一人完成該計畫，茍非參與研究計畫係屬榮銜，且原告均為伊
      之姻親，伊實無必要將不同意且資歷較被告為淺之原告列為協同主持人等語。
      經查：原告乙○○自被告於八十七年五月二日傷害蔡佩玲後，即與被告互為告
      訴，為兩造所不爭執，惟尚難執此逕認原告於本件之指述不實。又前揭研究計
      畫雖未限制參與研究人數，惟參與研究人員是否合理，皆列為研究計畫審查項
      目之一，此有行政院衛生署八十九年九月十三日衛署科字第０八九００一四六
      七六號函附於八十八年訴字六三三號卷內可憑，則參與研究人員員額是否合理
      ，本屬審查項目之一；且被告於研究計畫第十三頁關於「四、實施方法及進行
      步驟」最後一段亦記載：「考慮到健保法規的規定與實際檢查婦女的分布，因
      此本計畫研究相關主持人包括了家庭醫學科、婦產科、病理科專業人員、及公
      共衛生專家以全方位方式探討問題，同時在跨院合作方面，由醫學院之醫學中
      心、省立醫院、市立醫院、開業基層醫師，及國外大學合作，以期能徵詢各方
      多種寶貴意見。以此研究計畫組合方式，以期擴展本研究之周全性及分工之專
      業性」等語，顯然被告於該研究計畫亦強調係由各領域專家參與，及各級醫院
      、診所、學校合作，以突顯研究計畫之周延性及專業性，而原告乙○○、丙○
      ○係分屬衛生署台南醫院婦產科主治醫師，及私人婦產科診所負責人，屬於基
      層醫療機構，則原告之參與，顯可加強該研究計畫之周延性及分工之專業性，
      而非僅聊備一格，是被告為增加其研究計畫通過審查之機率，未經原告之同意
      ，而擅自將其姻親即原告列為協同主持人，亦與常理無違。是以被告上開抗辯
      ，亦不足採。
    (5)綜上所述：被告未能就游麗芬為伊之助理、研究人員學經歷說明書係游麗芬所
      填寫，及因游麗芬之疏忽，未將研究人員經歷說明書交給原告簽名等節，舉證
      以實其說，被告上開抗辯，即難憑採；又縱認被告前揭抗辯屬實，亦無法證明
      原告曾於八十五年間因被告之邀請，而同意參加研究計畫；且被告復未能就原
      告曾同意參加研究計畫乙節，舉證以實其說，是被告上開抗辯，委無足採。
六、按姓名權受侵害者，得請求法院除去其侵害，並得請求損害賠償，民法第十九條
    定有明文。而所謂姓名權之侵害，指侵害他人使用姓名之權利，如未經他人之同
    意，而使用他人姓名，即係侵害姓名權之態樣之一；且姓名權受侵害者，得請求
    財產上及非財產上之損害賠償（最高法院五十年台上字第一一一四號判例參照）
    。經查：被告未經原告之同意，逕將原告列名「婦女子宮頸抹片轉診及未診之評
    估研究計劃」之協同主持人，已如前述，核被告所為自屬侵害原告之姓名權，是
    原告依民法第十九條之規定請求被告賠償非財產上之損害，及排除侵害姓名權之
    適當處分，即屬有據。本院審酌原告乙○○為大學畢業，現擔任衛生署台南醫院
    主治醫師，名下有土地十筆，總值一千四百二十七萬七千三百二十三元、房屋九
    筆，總值二百三十七萬三千六百六十六元，一九九五年份之汽車一部（一九八四
    ＣＣ），投資五筆，總值六百四十四萬八千三百八十元，八十七年度至八十九年
    度薪資所得額分別為二百零七萬五千二百零五元、一百九十三萬八千八百三十二
    元、一百九十五萬三千七百七十七元（此有本院函查之原告乙○○歸戶財產查詢
    清單及八十七年至八十九年度所得稅結算及核定通知書在卷可憑）；原告丙○○
    為大學畢業，現係婦產科診所開業醫師，名下有土地二筆，總值八十四萬一千三
    百六十四元，房屋一筆，總值一百五十八萬五千七百元，一九九九年份之汽車一
    部（一九八四ＣＣ），八十七年度至八十九年度執業所得額分別為一百八十四萬
    八千四百七十元、二百零八萬三千一百零一元、二百七十四萬一千八百七十九元
    （此有本院函查之原告丙○○歸戶財產查詢清單及八十七年至八十九年度所得稅
    結算及核定通知書在卷可憑）；而為被告為高醫家庭科主治醫師，名下有一九八
    九年份之汽車一部（一四九三ＣＣ），八十七年度至八十九年度薪資所得額分別
    為二百二十七萬零七百五十九元、二百四十萬一千一百七十一元、二百五十九萬
    八千二百十二元（此有本院函查之被告歸戶財產查詢清單及八十七年至八十九年
    度所得稅核定通知書在卷可資參憑）；又被告未經原告之同意，逕將原告列名研
    究計畫之協同主持人，且自八十七年十一月原告提出偽造文書、詐欺刑事告發迄
    今已逾三年，被告始終否認犯行，於本件審理中亦否認有侵害原告姓名權之情事
    ，此必增加原告之憤恨與不平等情，依前述兩造之經濟狀況、社會地位及原告所
    受之損害等其他一切情狀，乃認原告各請求被告賠償一百萬元，尚嫌過高，應予
    核減為二十萬元，方屬公允；原告逾此數額之請求，尚無理由。另審酌自原告提
    出刑事告發迄今已逾三年，被告猶否認犯行，並參酌本件原告現均居住於台南市
    ，而被告現居住於高雄市，又涉及遭冒名參與本件研究計畫之醫師人數眾多，另
    本院審酌原告請求被告刊登啟事之內容亦屬妥適，本院乃認原告主張被告應於聯
    合報、中國時報及自由時報全國版報頭下（旁）刊登如附件所示之道歉啟事一日
    ，應屬除去侵害原告姓名權之適當處分，應予准許，爰判決如主文第二項。
七、末按給付無確定期限者，債務人於債權人得請求給付時，經其催告而未為給付，
    自受催告時起，負遲延責任。其經債權人起訴而送達訴狀，或依督促程序送達支
    付命令，或為其他相類之行為者，與催告有同一之效力；遲延之債務，以支付金
    錢為標的者，債權人得請求依法定利率計算之遲延利息；應付利息之債務，其利
    率未經約定，亦無法律可據者，週年利率為百分之五，民法第二百二十九條第二
    項、第二百三十三條第一項前段及第二百零三條分別定有明文。經查：本件民事
    擴張訴之聲明狀已於九十一年二月二十六日當庭經被告簽收無訛。從而，原告依
    民法第十九條及前揭法律規定，各請求被告給付二十萬元，及自九十一年二月二
    十七日起至清償日止，按年息百分之五計算之利息；另被告應於聯合報、中國時
    報及自由時報全國版報頭下（旁）刊登如附件所示之道歉啟事一日，為有理由，
    應予准許；逾此部分之請求為無理由，應予駁回。
八、兩造均陳明願供擔保，聲請宣告假執行及免為假執行，就原告金錢給付勝訴部分
    ，合於法律規定，爰分別酌定相當擔保金額准許之。至原告敗訴部分及登報除去
    侵害之適當處分部分，或因原告敗訴部分其假執行已失其依據；或除去侵害之適
    當處分部分非係財產權之訴訟，依民事訴訟法第三百九十條第一項規定，並不得
    假執行，故併予駁回之。
九、至原告請求傳訊證人劉明恩、李宗派，以證明其等均與本件研究計畫有關，及本
    件文書係游麗芬無惡意之疏失等節，惟前揭待證事項縱認屬實，亦無法證明原告
    曾同意參與本件研究計畫，自無調查該事證之必要；又因本案事證已臻明確，兩
    造其餘主張陳述及所提之證據，均毋庸再予審酌，附此敘明。
據上論結：本件原告之訴為一部有理由、一部無理由，依民事訴訟法第三百八十五條
第一項前段、第七十九條但書、第八十五條第一項前段、第三百九十條第二項、第三
百九十二條，判決如主文。
中　　　華　　　民　　　國　　九十一　　年　　　七　　　月　　 二十九　 日
                              臺灣高雄地方法院民事第一庭
~B審判長法官  楊富強
~B法　　　官  洪碩垣
~B法　　　官　洪能超
右為正本係照原本作成。
如不服本判決，應於送達後廿日內，向本院提出上訴狀並表明上訴理由，如於本
判決宣示後送達前提起上訴者，應於判決送達後十日內補提上訴理由書（須附繕本）。
中　　　華　　　民　　　國　　九十一　　年　　　七　　　月　　 二十九　 日
~B法院書記官　胡淑芳
